【裁判字號】    91,上易,1802
【裁判日期】    920225
【裁判案由】    傷害等
【裁判全文】
臺灣高等法院高雄分院刑事判決          九十一年度上易字第一八二號
    上  訴  人  臺灣高雄地方法院檢察署檢察官
    被      告  丁○○○  女 .
    被      告  丙○○    男 .
右上訴人因被告傷害等案件，不服臺灣高雄地方法院九十一年度易字第三０八九號，
中華民國九十一年十一月八日第一審判決（起訴案號：臺灣高雄地方法院檢察署九十
一年度調偵字第四四五號）提起上訴，本院判決如左：
    主  文
原判決關於丙○○恐嚇及定執行刑部分撤銷。
丙○○以加害生命、身體之事，恐嚇他人致生危害於安全，處罰金參仟元，如易服勞
役，以參佰元折算壹日，又傷害人之身體，處拘役貳拾日，如易科罰金，以參佰元折
算壹日。
其他上訴駁回。
丙○○上訴駁回部分（即公然侮辱人所處罰金壹仟伍佰元）與第二項恐嚇部分，應執
行罰金肆仟元，如易服勞役，以參佰元折算壹日。
    事  實
一、丁○○○、丙○○母子二人與乙○○同係位在高雄縣鳳山市○○街六十八巷翠亨
    村大樓之住戶，渠等常因該大樓停放機車致阻塞通道之事發生糾紛。於民國九十
    一年四月十六日下午五時三十分許，渠等又因停放機車之事於該大樓管理室再起
    爭執，丁○○○竟基於使人行無義務之事之故意，以徒手強拉乙○○左手之強暴
    方式，欲強拉乙○○至管理室外理論，然因乙○○之右手勾住管理室檯台而未得
    逞。隨後，丙○○因見其母丁○○○與乙○○發生口角，竟基於公然侮辱之犯意
    ，於公眾得共聞共見之管理室內，以「幹你娘」等足以貶損乙○○名譽之粗鄙言
    語，公然辱罵乙○○，致乙○○深覺名譽受損；復另基於恐嚇之犯意，對乙○○
    恫稱：若走出管理室以後再讓我遇上，你就死定了等語，使乙○○心生畏懼，致
    生危害於乙○○生命、身體之安全。丙○○並另行起意，出手拉住乙○○頭髮上
    下甩動，致使乙○○頭部受此外力傷害而頭暈、頭痛。
二、案經乙○○訴由高雄縣警察局鳳山分局報告臺灣高雄地方法院檢察署偵查起訴。
    理  由
一、訊據被告丁○○○、丙○○固坦認於右揭時地與告訴人乙○○發生爭執之事實，
    惟均矢口否認有何強制、公然侮辱及恐嚇傷害之犯行，被告丁○○○辯稱：伊有
    拉乙○○，是要拉她去看那部機車，她不要出去，甩開伊的手，伊就沒有再拉她
    了云云；被告丙○○則以：當時是因為停車的問題發生爭執，只是談事情，伊沒
    有罵乙○○三字經，也沒有恐嚇乙○○說走出去就要讓她死，更無打乙○○云云
    置辯。
二、經查：
甲、關於丁○○○及丙○○公然侮辱、恐嚇部分：
  (一)右揭犯罪事實，業據告訴人乙○○於警訊及偵審中指訴：在九十一年四月十六日
    下午五點半，我要推車出去，經過管理室，就看到他們幾人在吵，當時我請丁○○○坐下來好好談，丁○○○就拉我的左手，欲從管理室把我拖出外面，我用右
    手勾住管理室的櫃台，才沒有被拖出管理室；丙○○又指責我管太多事，連大樓
    安全通道停放機車這事也要管，丙○○罵我三字經（幹你娘）後，又恐嚇我說，
    只要我走出管理室，我就死定了等語綦詳，核與證人即該大樓主任委員郭名孝於
    警訊及偵審中結證稱：事發前幾甲，他們為了通道的事吵架，本來我跟他們說由
    我解決就好，並有貼公告說明改善的情形，告訴人說那機車是被告的，我不確定
    那機車是誰的，所以雙方就有代溝了，事發當甲，他們在管理室遇到就吵起來，
    我有跟告訴人說這件事我處理就好，但告訴人與被告丙○○都激動並罵的很大聲
    ，被告丙○○有罵三字經（幹你娘），後來我就請他們到外面談，告訴人不願出
    去，所以被告丁○○○才拉告訴人要出去確認停放在安全通道之機車並不是被告
    家的，告訴人不願出去拉住管理室的桌子，也有聽到被告丙○○跟告訴人說若她
    出去管理室就死定了，我距離丙○○等人約五、六公尺，我與丁○○○、丙○○
    無仇恨或糾紛等語（見九十一年五月十一日警訊筆錄、九十一年六月二十日偵訊
    筆錄、原審九十一年十月一日訊問筆錄）相符，而衡以證人郭名孝與告訴人乙○○、被告丁○○○、丙○○等人間宿無仇恨怨懟一情，亦為告訴人乙○○及被告
    二人所不否認，證人郭名孝當無甘冒偽證罪責，杜撰事實惡意設詞誣陷被告二人
    或偏頗任何一方之理，且證人郭名孝所述又核與告訴人乙○○前開指訴等情大致
    相符，是以證人郭名孝之證詞及告訴人之指訴均屬可採。
  (二)被告丁○○○雖以前揭情詞置辯，惟告訴人乙○○本無義務隨被告丁○○○前往
    該大樓管理室外，查看確認停放於該處之機車是否為被告二人所有，而被告丁○○○竟仍以手強拉告訴人乙○○左手之強暴方式，欲迫使告訴人乙○○前往查看
    ，顯已著手於強制罪之強暴行為無疑，雖因告訴人乙○○勾住管理室櫃台而未能
    得逞，然此並無礙於被告丁○○○所犯強制罪構成要件之成立，僅生影響既未遂
    之結果而已，是被告丁○○○前開所辯，當屬推諉卸責之詞，亦無可採。
  (三)另證人蘇帶雖於原審審理中證述：我與告訴人及被告二人都認識，我們是鄰居，
    事發當甲我有在場，好像是因為車子的事情爭吵，雙方都有大聲，好像是因為車
    子的事情有爭吵，我沒有注意他們爭吵的內容，沒有聽到丙○○罵三字經，也沒
    聽到丙○○對告訴人說，若走出管理室她就死定了，我有看到他們爭吵完等云。
    惟觀以證人蘇帶之證詞以查，其既與兩造係鄰居，且案發當時又全程在場，自應
    發揮鄰里美德了解兩造爭辯內容所在並加以排解，不料在兩造爭吵都非常大聲之
    情況下，卻對渠等爭吵內容毫無注意，然又對被告丙○○並沒有說出三字經及恐
    嚇言語一情如此肯定！是其所述顯與常理有悖，不足以採為有利被告丙○○之認
    定。
  (四)綜上所述，被告丁○○○確有強拉告訴人乙○○，及被告楊承確有公然以「幹你
    娘」等三字經言語辱罵及出言恫嚇告訴人乙○○之行為均堪以認定。被告二人前
    開所辯，均屬事後避重就輕推諉卸責之詞，殊無可採。本件事證已臻明確，被告
    二人之犯行，均堪認定，應予依法論科。
乙、關於被告丙○○傷害部分：
    前揭事實，訊據被告丙○○雖辯稱：伊沒有打告訴人乙○○等語。經查，告訴人
    乙○○指述其因被告丙○○之毆打而受有頭部外傷之傷害，已提出高雄縣立鳳山
    醫院九十一年五月二日診斷證明書一紙為證，該診斷書記載之頭部外傷，據醫囑
    欄記載：「根據病患描述及急診記載病患因頭部撞擊致頭暈頭痛」，又經原審函
    詢高雄縣立鳳山醫院告訴人乙○○於九十一年四月十六日就醫時所受之傷勢為何
    ，經該院函覆：「病患乙○○於民國九十年四月十六日晚上十時左右，由消防局
    救護車送至本院，病患自訴被人壓頭捶打，經理學檢查，暫無腦神經損傷之症狀
    ，給予頭部受傷須知，告知如有明顯之症狀，需再到醫院，安排電腦斷層檢查。
    」等語，有高雄縣立鳳山醫院九十一年十月十七日（九一）長庚鳳山院字第○○
    九五號函及病歷在卷可參，顯見告訴人指訴其因頭暈頭痛才去醫院，誠屬有據，
    再據證人郭名孝於原審證稱：「‧‧‧後來我看到被告丙○○手放在告訴人的頭
    部說出去外面講，他的姿勢就是要把他（指告訴人）往外面推的樣子，他們還是
    吵很大聲」，按被告與告訴人爭吵激烈，在此情況下，證人所謂被告將手放在告
    訴人頭部，應非單純輕微撫摸，而是告訴人所謂之抓頭髮上下甩動，告訴人並因
    此外力傷害而受有頭暈頭痛，故被告所辯係卸責之詞，不足採信，其犯行應堪認
    定。
三、查被告丁○○○強拉告訴人乙○○，欲使其至管理室外察看，但因告訴人乙○○
    以右手勾住櫃臺而未得逞，已屬著手於強暴行為之實施，但未至使人行無義務之
    事之結果，核被告丁○○○所為，係犯刑法第三百零四條第二項、第一項之強制
    未遂罪；核被告丙○○所為，係犯刑法第三百零九條之公然侮辱人罪、第三百零
    五條之以加害生命、身體之事恐嚇他人致生危害於安全罪，第二百七十七條第一
    項之傷害罪。又被告丁○○○已著手於強暴行為之實行而不遂，依刑法第二十六
    條前段之規定，減輕其刑。又被告丙○○所犯前開三罪，犯意各別，罪名互殊，
    應予分論併罰。公訴人認所犯恐嚇罪傷害罪有方法結果相連關係，尚有未洽。原
    審關於被告丁○○○及被告丙○○公然侮辱部分，適用上述法條及刑法第四十二
    條第二項罰金罰鍰提高標準條例第一條前段第二條，並審酌被告丁○○○、丙○○與告訴人乙○○因停車糾紛發生爭吵，不知以理性方式溝通，竟即分別以強拉
    、公然辱罵之方式對待告訴人乙○○，行為誠屬不該，惟念被告二人均無犯罪前
    科，有臺灣高等法院被告全國前案紀錄表可參，素行尚佳，應因一時氣憤失慮，
    致罹刑典等一切情狀，分別量處丁○○○罰金一千元，丙○○罰金一千五百元，
    並諭知如易服勞役之折算標準，其認事用法，核無不合量刑亦稱允洽，檢察官循
    告訴人之請，以量刑過輕為由，提起上訴指摘原判決此部分不當、為無理由、應
    予駁回。另被告所犯恐嚇罪與所犯傷害罪，係犯意各別之數罪，原審認未牽連犯
    傷害罪，亦有未洽。檢察官上訴執此指摘原判決此部分不當，為有理由，應予撤
    銷改判；審酌告訴人因此所受之傷害均不大，惟被告犯後未能與告訴人和解，態
    度難認良好等一切情狀，分別量處如主文第二項所示，並諭知如易服勞役及易科
    罰金之折算標準，原審所定執行，已失所依據，應併撤銷，另由本院就其所犯公
    然侮辱人罪及恐嚇罪定執行刑，如主文末項所示。
據上論斷，應依刑事訴訴法第三百六十九條第一項前段、第三百六十八條、第三百六
十四條、第二百九十九條第一項前段，刑法第三百零五條、第二百七十七條第一項、
第四十二條第二項、第四十一條第一項、第五十一條第七款，罰金罰鍰提高標準條例
第一條前段第二條，判決如主文。
本案經檢察官鄭文貴到庭執行職務。
中      華      民      國    九十二    年      二      月    二十五    日
                              臺灣高等法院高雄分院刑事第八庭
                                  審判長法官  郭雅美
                                        法官  裕斗
                                        法官  江泰章
右正本證明與原本無異。
不得上訴。
                                      書記官  郭榮芳
中      華      民      國    九十二    年      二      月    二十五    日
附錄  本判決論罪科刑法條：
刑法第三百零五條
以加害生命、身體、自由、名譽、財產之事，恐嚇他人致生危害於安全者，處二年以
下有期徒刑、拘役或三百元以下罰金。
刑法第二百七十七條
傷害人之身體或健康者，處三年以下有期徒刑，拘役或一千元以下罰金。
犯前項之罪，因而致人於死者，處無期徒刑或七年以上有期徒刑，致重傷者，處三年
以上、十年以下有期徒刑。
刑法第三百零四條
以強暴、脅迫使人行無義務之事或妨害人行使權利者，處三年以下有期徒刑、拘役或
三百元以下罰金。
前項之未遂犯罰之。
刑法第三百零九條
公然侮辱人者，處拘役或三百元以下罰金。
以強暴犯前項之罪者，處一年以下有期徒刑、拘役或五百元以下罰金。
                                                                    Ａ


司法院資訊處製作；財團法人民間司法改革基金會備份。
